【裁判字號】    97,簡上,79
【裁判日期】    980122
【裁判案由】    詐欺
【裁判全文】
臺灣雲林地方法院刑事判決              97年度簡上字第79號
上訴人  即
被      告  甲○○
上列上訴人因詐欺案件，不服本院斗六簡易庭97年度六簡字第79
號中華民國97年3 月28日第一審判決（聲請簡易判決處刑書案號
：96年度偵緝字第271 號、96年度偵字第5397、5459、5460號）
，提起上訴，本院管轄之第二審合議庭判決如下：
    主  文
上訴駁回。
    事  實
一、甲○○及乙○○2 人均預見提供本人所有之金融機構帳戶予
    他人使用，他人將可能利用該帳戶遂行詐欺取財之非法犯行
    ，竟基於縱若有人持以犯罪亦無違反其本意之幫助他人實施
    詐欺取財之不確定故意，乃於民國95年4 月7 日由甲○○陪
    同同有犯意聯絡之乙○○（乙○○部分經本院以97年度六簡
    字第79號判決確定）至復華商業銀行中壢分行（下稱復華銀
    行），以乙○○名義申辦帳號為0000000000000 之金融帳戶
    ，及於同年月11日再往玉山銀行壢新分行（下稱玉山銀行）
    同以乙○○名義申辦帳號為0000000000000 之金融帳戶。嗣
    甲○○於95年4 月9 日某時及同月11日下午某時，在姓名年
    籍均不詳綽號「阿義」之租屋處，將上開金融帳戶之存摺、
    提款卡及密碼交給「阿義」之成年男子所組成之詐欺集團，
    以此方式幫助該詐欺集團從事犯罪。繼該詐欺集團之成員於
    取得上開帳戶後，即基於意圖為自己不法所有之犯意，而為
    下列犯行：(一)於不詳時間，在Yahoo 奇摩拍賣網站刊登虛偽
    之手機買賣廣告，適丁○○欲購買手機，因此陷於錯誤，而
    於95年4 月11日21時31分許，在斗南郵局自動櫃員機匯款新
    臺幣（下同）23,877元至乙○○上開復華銀行帳戶內；(二)於
    95年4 月12日，在虛擬網路遊戲空間貼文，佯稱係「阿正」
    欲出售遊戲金幣，致己○○陷於錯誤與其聯絡，並依該詐欺
    集團成員之指示，於同日18時許匯款4,983 元至乙○○所有
    之玉山銀行帳戶內；(三)於不詳時間，在不詳拍賣網站刊登拍
    賣物品廣告，致丙○○陷於錯誤與其聯絡，並依該詐欺集團
    成員之指示，於95年4 月12日分別匯款2,000 元及9,080 元
    至乙○○之復華銀行、玉山銀行帳戶內，旋經丁○○、己○○及丙○○發覺有異報警處理，始循線查悉上情。
二、案經雲林縣警察局斗南分局、臺中市警察局第五分局及臺北
    縣政府警察局樹林分局報請臺灣雲林地方法院檢察署檢察官
    偵查起訴。
    理  由
一、程序部分（證據能力部分）：
    按被告以外之人於審判外之陳述雖不符刑事訴訟法第159 條
    之1 至之4 等4 條之規定，而經當事人於審判程序同意作為
    證據，法院審酌該言詞陳述或書面陳述作成時之情況，認為
    適當者，亦得為證據，刑事訴訟法第159 條之5 第1 項定有
    明文。查本案檢察官所提出之證據除被告之筆錄不屬於被告
    以外之人於審判外之陳述外，被告均同意當作證據使用，本
    院復審酌該等證據作成時，較無人情施壓或干擾之情形，以
    之作為證據亦屬適當，是檢察官所提出之證據均具有證據能
    力。
二、按刑法上之幫助犯，固以幫助他人犯罪之意思而參與犯罪構
    成要件以外之行為而成立，惟所謂以幫助他人犯罪之意思而
    參與者，指其參與之原因，僅在助成他人犯罪之實現者而言
    ，倘以合同之意思而參加犯罪，即係以自己犯罪之意思而參
    與，縱其所參與者為犯罪構成要件以外之行為，仍屬共同正
    犯，又所謂參與犯罪構成要件以外之行為者，指其所參與者
    非直接構成某種犯罪事實之內容，而僅係助成其犯罪事實實
    現之行為而言，苟已參與構成某種犯罪事實之一部，即屬分
    擔實施犯罪之行為，雖僅以幫助他人犯罪之意思而參與，亦
    仍屬共同正犯，最高法院27年上字第1333號著有判例。次按
    現行刑法關於正犯、從犯之區別，本院所採見解，係以其主
    觀之犯意及客觀之犯行為標準，凡以自己犯罪之意思而參與
    犯罪，無論其所參與者是否犯罪構成要件之行為，皆為正犯
    ，其以幫助他人犯罪之意思而參與犯罪，其所參與者，苟係
    犯罪構成要件之行為，亦為正犯，必以幫助他人犯罪之意思
    而參與犯罪，其所參與者又為犯罪構成要件以外之行為，始
    為從犯；刑法上之從犯，係指僅以幫助之意思，對於正犯資
    以助力，而未參與實施犯罪構成要件之行為者而言，最高法
    院25年上字第2253號及30年上字第1781號復著有判例可資參
    照。
三、訊據被告甲○○否認有何前揭幫助詐欺取財之犯行，並辯稱
    ：伊並無將上揭復華銀行及玉山銀行帳戶之存摺、印章及提
    款卡等物交予「阿義」，伊係幫乙○○頂罪的，且伊無幫助
    他人詐欺之犯行云云。經查：
  (一)被告於96年9 月18日及96年10月1 日之偵查時供稱：我於96
    年3 月底4 月底之間確有將乙○○之印章、存摺及提款卡拿
    給我一位朋友「阿義」（見偵卷第33頁），在中壢市SOGO百
    貨公司旁給「阿義」（見偵卷第34頁）。而於本院審理時又
    自承我係在95年4 月9 日某時及同年月11日下午某時，分別
    將復華銀行及玉山銀行帳戶存摺、提款卡及密碼交予「阿義
    」等語（見本院卷第186 頁）互參，雖該交予之時間、地點
    有所出入，其原因可能係時間致記憶不完全，或係故意為之
    ，然不影響被告確實有將上揭以乙○○名義所開立之復華銀
    行及玉山銀行2 帳戶之存摺、提款卡及密碼交予「阿義」之
    事實。再依上開帳戶之轉帳交易明細及被害人遭詐騙時間點
    均在95年4 月11及4 月12日之時間，暨被告於本院審理時明
    確指出2 本帳戶各交付之時間，顯認其於本院審理時之陳述
    較為清晰等情，應認被告確於95年4 月9 日某時及同年月11
    日下午某時，分別將復華銀行及玉山銀行帳戶存摺、提款卡
    及密碼交予「阿義」之事實，堪以認定。
  (二)又被害人丁○○確實因在奇摩拍賣網站之虛偽手機買賣廣告
    而匯款；被害人己○○亦因虛擬網路遊戲佯稱欲出售遊戲金
    幣為匯款；而被害人丙○○也因拍賣網站刊登拍賣物品廣告
    前往匯款，該3 位被害人均匯款至被告交予「阿義」以乙○○名義所申請之復華銀行或玉山銀行帳戶內，此有被害人丁○○、己○○、丙○○之指述可參，且有復華銀行95年4 月
    26日復壢字第09400000045 號函附之顧客（指乙○○）資料
    查詢及存摺交易查詢1 份、玉山銀行95年4 月21日玉山壢新
    字第06042103號函附之存款戶（指乙○○）約定書、印鑑卡
    及存摺明細1 份、被害人丁○○之中華郵政公司自動櫃員機
    儲戶交易明細表1 紙，及被害人丙○○之臺新銀行自動櫃員
    機交易明細表2 紙等資料在卷可參，足認被害人丁○○、己○○、丙○○等3 人確因「阿義」所組成詐欺集團之詐騙，
    而陷於錯誤，並為匯款行為。準此，「阿義」所組成詐欺集
    團之成員確有詐欺取財之犯行，應堪認定。
  (三)至於被告將乙○○名義申請之存摺、提款卡及密碼等資料交
    予「阿義」，其稱係要作職棒賭博之用，惟無與「阿義」共
    同規劃如何分配賭金，亦未提及如何運作，其所謂「職棒賭
    博」顯係卸責之詞。又無從傳喚「阿義」到庭，是否真有「
    阿義」之人？又是否確有「職棒賭博」之事？實無相關證據
    以供本院查證，該「阿義」又搬離原租屋地，此亦為被告所
    述（見186 頁反面之審理筆錄），被告以無從調查之「阿義
    」及「職棒賭博」為辯解，實無從採為其有利之認定。又倘
    若被告與「阿義」共同以乙○○名義所申請之帳戶從事不法
    行為，其應與「阿義」所屬之詐欺集團有犯意聯絡，惟僅有
    被告自承其交付帳戶予「阿義」係供簽賭之用，並無相關證
    據以供本院審酌其確有「阿義」之人，並與之為犯意聯絡，
    因無從證明被告確實有參與詐欺取財之構成要件行為，實難
    認其為詐欺取財之正犯，洵堪認定。
  (四)再者，被告確實有將乙○○所申請上揭復華銀行及玉山銀行
    之存摺、信用卡及密碼交予「阿義」，此為其所自承。姑不
    論其是否有幫乙○○頂罪之意思，惟其交付存摺予「阿義」
    之行為要屬事實，其雖非係直接參與詐欺取財罪之構成要件
    ，然卻提供予詐欺集團匯款之管道，實係提供詐欺集團之助
    力，依上揭最高法院判例之意旨，被告所為當無卸免其幫助
    詐欺取財之犯行，其辯稱係替乙○○頂罪，實屬無據，不足
    採信。
  (五)另關於被告希望傳喚乙○○及「阿義」2 人到庭，本院審酌
    「阿義」之人並無真實姓名，又無身分證字號，且無住居所
    ，自無從為傳喚。又共同被告乙○○因案業於97年4 月25日
    及97年10月28日2 次經臺灣桃園地方法院檢察署發布通緝，
    又於97年8 月26日經臺灣雲林地方法院檢察署發布通緝，且
    經本院於97年10月7 日、97年12月10日、98年1 月7 日之審
    理期日傳拘均未到，顯無法傳喚到案。本院審酌卷內之相關
    證據認應無傳喚之必要，附此敘明。
  (六)綜上所述，被告所辯不足採信，已如前述。本件事證已臻明
    確，被告涉犯幫助詐欺取財之犯行，堪以認定，應依法論科
    。
四、論罪科刑之理由：
  (一)核被告甲○○所為係犯刑法30條第1 項、第339 條第1 項之
    幫助詐欺取財罪。
  (二)原審以被告罪證明確，依刑法第2 條第1 項前段、第339 條
    第1 項、第30條第2 項、修正前刑法第41條第1 項前段，罰
    金罰鍰提高標準條例第1 條前段，修正前罰金罰鍰提高標準
    條例第2 條、現行法規所定貨幣單位折算新臺幣條例第2 條
    ，中華民國九十六年罪犯減刑條例第2 條第1 項第3 款、第
    5 條、第7 條、第9 條之規定，量處有期徒刑6 月及易科罰
    金之折算標準，並減為有期徒刑3 月及易科罰金之折算標準
    ，其認事用法，核無不合，量刑亦屬妥適。被告上訴意旨指
    摘原判決不當，求予撤銷改判無罪，為無理由，應予駁回。
    至於被告將復華銀行、玉山銀行之帳戶存摺、信用卡及密碼
    交予「阿義」之時間、地點之認定係因被告之供述情節不同
    而稍有不同，然均不影響本件犯罪事實時間之認定。又其交
    予「阿義」存摺等物是為有償，抑或無償，亦不影響被告提
    供帳戶予「阿義」詐欺集團之幫助行為，僅予以更正並說明
    之，附此敘明。
五、適用之法條：刑事訴訟法第455 條之1 第1 、3 項、第368
    條。
本案經檢察官戊○○到庭執行職務。
中    華    民    國    98    年    1     月    22    日
                  刑事第四庭    審判長法  官  吳福森
                                      法  官  曾鴻文
                                      法  官  李淑惠
以上正本證明與原本無異。
本件不得上訴。
                                      書記官  林佳慧
中    華    民    國    98    年    1     月    22    日
附錄論罪科刑法條全文
中華民國刑法第339條（普通詐欺罪）
意圖為自己或第三人不法之所有，以詐術使人將本人或第三人之
物交付者，處5 年以下有期徒刑、拘役或科或併科1 千元以下罰
金。
以前項方法得財產上不法之利益或使第三人得之者，亦同。
前二項之未遂犯罰之。


司法院資訊處製作；財團法人民間司法改革基金會備份。
